【裁判字號】    95,台上,311
【裁判日期】    950119
【裁判案由】    違反毒品危害防制條例等罪
【裁判全文】
最高法院刑事判決              九十五年度台上字第三一一號
    上  訴  人  乙○○
                        之1號（另案在台灣花蓮監獄執行
                        ）
    選任辯護人  蔡文欽律師
    上  訴  人  甲○○
                        2段2.
上列上訴人等因違反毒品危害防制條例等罪案件，不服台灣高等
法院花蓮分院中華民國九十四年九月十三日第二審判決（九十四
年度上訴字第一三九號，起訴案號：台灣花蓮地方法院檢察署九
十三年度偵字第四五一、九五七、一六七九、一八八五、一八八
六號），提起上訴，本院判決如下：
    主  文
原判決關於乙○○、甲○○部分撤銷，發回台灣高等法院花蓮分
院。
    理  由
本件原判決認定上訴人甲○○曾因違反毒品危害防制條例案件，
經台灣花蓮地方法院判處有期徒刑四月，於民國九十一年二月四
日執行完畢。鄭啟宏自九十三年初某日起至九十三年三月間某日
止，分別與上訴人乙○○、甲○○共同基於販賣第二級毒品安非
他命圖利之概括犯意聯絡，先向李朝聖販入安非他命，再分別於
原判決附表二所示時間、地點，由該附表二所示之買受人先與鄭
啟宏談妥買受安非他命相關價格及交付地點等事宜，再分別由乙
○○或甲○○交付予買受人詹焜宇、劉康偉，而分別販賣該附表
二所示數量及價格之安非他命予詹焜宇、劉康偉。乙○○另基於
販賣第一級毒品海洛因以營利及轉讓第二級毒品安非他命之概括
犯意，先於九十三年三月一日，由許信義撥打乙○○所有之00
00000000號行動電話，約定購買新台幣（下同）一千元
海洛因，再由乙○○持往花蓮縣吉安鄉自強夜市附近交付許信義
，並無償贈與許信義價值約五百元之安非他命。嗣復於同年三月
間某日，在花蓮縣吉安鄉黃昏市場附近，販賣價值一千元之海洛
因予許信義，同時贈與價值約五百元之安非他命予許信義施用等
情。因而維持第一審關於論處乙○○連續販賣第一級毒品罪刑及
共同販賣第二級毒品罪刑部分，論處甲○○共同連續販賣第二級
毒品罪刑（累犯）部分之判決，駁回此部分上訴人等在第二審之
上訴，固非無見。
惟查(一)、科刑判決所認定之事實，與所採之證據，不相適合，即
屬證據上理由矛盾，其判決當然為違背法令，且刑事訴訟法上所
謂認定犯罪事實之證據，係指足以證明被告確有犯罪行為之積極
證據而言，該項證據必須適合於被告犯罪事實之認定，始得採為
斷罪之資料。原判決以許信義於警詢及偵查中之證言，認定乙○
○有前揭販賣海洛因予許信義之犯行；並以劉康偉於警詢及偵查
中之證言、鄭啟宏於第一審之證言，認定乙○○有與鄭啟宏共同
販賣安非他命與劉康偉之犯行；另以詹焜宇於警詢及偵查中之證
言及甲○○於偵查中之供述，認定甲○○有前揭與鄭啟宏共同販
賣安非他命與詹焜宇之犯行（原判決理由貳二(一)三）。然卷查原
判決引用許信義於警詢中證稱：伊曾向乙○○購買一次一千元之
第一級毒品海洛因，約定在花蓮縣吉安鄉自強夜市交付。伊在九
十三年三月一日零時三十六分十七秒與乙○○之對話，就是這次
買毒品（偵查卷(二)第六十六、六十七頁）。於偵查中證稱：曾向
乙○○購買海洛因，並稱警詢筆錄均為實在（偵查卷(二)第一六五
頁）等語（原判決理由壹一(一)１）。如果無訛，許信義是否有證
稱向乙○○買過二次海洛因，與原判決所認定乙○○曾二次販賣
海洛因與許信義之情節已不盡相符。又原判決引用劉康偉於警詢
中證稱：伊曾於九十三年二、三月間向鄭啟宏購買毒品，一次是
在花蓮市○○街的旅館內買安非他命二千元，當時伊打電話給乙
○○說要買毒品，……是鄭啟宏交給伊二千元毒品；另一次是伊
打電話給乙○○購買，約在花蓮市○○○街中華國宅樓下，由乙
○○交付二千元安非他命（偵查卷(二)第七十五、七十六頁）。於
偵查中僅更正在花蓮市○○街交付安非他命部分，鄭啟宏沒有收
錢外，其餘警詢證詞均正確（偵查卷(二)第一六四頁）等語（原判
決理由壹一(二)）。而鄭啟宏於第一審證稱：「（劉康偉於警詢稱
於九十三年二、三月間向乙○○買毒品，由鄭啟宏交付二千元毒
品？）應該是劉康偉要向我買安非他命，找不到我，才打電話給
乙○○，我有賣二千元的安非他命給他沒錯。」等語（第一審卷
(二)第一八三頁）。如果非虛，乙○○如有原判決事實欄所記載與
鄭啟宏共同販賣安非他命與劉康偉之犯行，是否係由鄭啟宏先與
劉康偉以電話聯絡，再由乙○○交付，亦非無疑而待釐清。原判
決未詳予究明，遽認係先由鄭啟宏與買受人劉康偉談妥價格及交
付地點，再由乙○○交付買受人，亦與卷存資料不盡相符。又詹
焜宇於警詢時供稱：「我先打電話給鄭啟宏，告訴他我要的毒品
數量，之後他就叫甲○○送給我，我向鄭啟宏購買三次毒品，我
都是向他買安非他命毒品，每次都向他拿三千至五千元。」（警
訊卷(3)第十三頁）於偵查中供稱：「（跟鄭啟宏買）二次安非他
命。」「九十三年初我打電話給他，我們約在花蓮火車站前的國
興二街，我當時跟他買了安非他命三千元，是由甲○○送過來給
我，我當時是用欠的。」「約一星期後也是我主動打電話給他，
那一次也是用欠錢，當時也是甲○○送來給我的，價格是三千元
。」「（為何在警局稱有交錢給甲○○？）當時我沒有這樣講。
」（偵查卷(二)第一六九、一七０頁），甲○○於偵查中供稱：「
我送給他（詹焜宇毒品）二次，詹焜宇部分我都沒有收到錢。」
（偵查卷(6)第十二頁）。鄭啟宏於第一審供稱：「有一次我要甲
○○順路幫我拿一千元安非他命給詹焜宇，時間我忘了，送到詹
焜宇住處。」「我有拜託甲○○送一次安非他命給詹焜宇，時間
大約在九十三年年初，對詹焜宇於偵查中稱於九十三年年初跟我
買安非他命二次各二千元沒有意見。」（第一審卷(二)第一三九、
一八二頁）各等語。彼三人對詹焜宇向鄭啟宏購買安非他命次數
、金額及甲○○參與交付安非他命之次數，其前後及彼此間之供
述，並未盡一致，原判決未予調查釐清，並說明取捨情形，即據
為前開認定，亦有未當。(二)、毒品危害防制條例第十九條規定，
犯同條例第四條至第九條、第十二條、第十三條或第十四條第一
項、第二項之罪者，其因犯罪所得之物沒收之。所稱因犯罪所得
之物，自以實際所得者為限，苟無所得或尚未取得者，自無從為
沒收追繳之諭知。又共犯上開之罪所得之物，係採連帶沒收主義
。按諸詹焜宇、甲○○上開供述，二次交付毒品之價款均未收取
，係用欠帳等情，如果無訛，則鄭啟宏、甲○○此部分販賣第二
級毒品之價款六千元，實際上是否已取得，非無疑義，原判決未
詳予究明，遽予宣告追繳沒收，自有未合。又乙○○與鄭啟宏，
甲○○與鄭啟宏分別共犯販賣第二級毒品所得，第一審判決未予
諭知連帶追繳沒收之意旨，原判決未予糾正，亦有未當。(三)、有
罪之判決書，須將認定之犯罪事實詳記於事實欄，然後於理由內
逐一說明其憑以認定之證據，使事實與理由兩相一致，方為合法
。又販賣毒品罪，並不以販入後復行賣出為構成要件，但須以營
利為目的，故行為人有無此項犯罪之目的，自應於事實欄內為翔
實之記載，然後於理由內說明其憑以認定之證據，始為適法。原
判決論上訴人等與鄭啟宏共犯販賣第二級毒品罪，乙○○另犯販
賣第一級毒品罪，雖前揭事實欄記載鄭啟宏與上訴人等共同基於
販賣第二級毒品營利之概括犯意，乙○○另基於販賣第一級毒品
營利之概括犯意，而為前揭犯行。但並未於理由內說明究竟憑何
證據認定上訴人等有此營利之意圖，尚嫌理由欠備。(四)、已受請
求之事項未予判決者，其判決當然違背法令，此觀刑事訴訟法第
三百七十九條第十二款之規定自明。本件檢察官起訴書記載：鄭
啟宏與乙○○共同基於販賣第一級毒品及第二級毒品牟利之概括
犯意……連續在花蓮縣境內各處旅館、民宿租用房舍，販賣第一
級毒品海洛因、第二級毒品安非他命與蔡東發、李文益、劉康偉
、許信義、詹焜宇等人等情。然原判決僅就乙○○販賣第一級毒
品與許信義及其與鄭啟宏共同販賣第二級毒品與劉康偉部分，予
以論罪，對起訴書已有記載之其與鄭啟宏共同販賣第一級毒品、
第二級毒品與蔡東發、李文益、詹焜宇部分，是否成立犯罪，未
予論斷說明，亦難謂為適法。上訴人等分別提起上訴，指摘原判
決關於彼等部分不當，非無理由。按第三審法院應以第二審判決
所確認之事實為判決基礎，刑事訴訟法第三百九十四條第一項前
段定有明文。原判決上述之違背法令，影響於事實之確定，本院
無可據以為裁判，應將原判決關於乙○○、甲○○部分撤銷，發
回原審法院更為審判。
據上論結，應依刑事訴訟法第三百九十七條、第四百零一條，判
決如主文。
中    華    民    國  九十五  年    一    月   十九   日
                      最高法院刑事第一庭
                          審判長法官  董  明  霈
                                法官  林  茂  雄
                                法官  張  祺  祥
                                法官  呂  永  福
                                法官  洪  佳  濱
      本件正本證明與原本無異
                                      書  記  官
中    華    民    國  九十五  年    一    月  二十四  日
                                                      v


司法院資訊處製作；財團法人民間司法改革基金會備份。
